臺灣臺北地方法院民事判決　　　　　 94年度保險簡上字第3號
上　訴　人　九福國際股份有限公司
法定代理人　庚○○
訴訟代理人　甲○○
　　　　　　丙○○
被上　訴人　臺灣產物保險股份有限公司
法定代理人　己○○
訴訟代理人　丁○○
　　　　　　乙○○
上列當事人間給付保險費事件，上訴人對於中華民國93年12月31
日本院臺北簡易庭93年度北保險簡字第71號第一審判決提起上訴
，本院於94年9月16日言詞辯論終結，判決如下：
    主    文
上訴駁回。
第二審訴訟費用由上訴人負擔。
    事實及理由
一、本件上訴人未於言詞辯論期日到場，核無民事訴訟法第386
    條所列各款情形，爰依被上訴人之聲請，由其一造辯論而為
    判決。
二、被上訴人主張：上訴人於民國92年10月15日以所有之「九福
    一號」船舶（下稱系爭船舶）為保險標的物，向伊投保漁船
    船舶保險（下稱系爭保險契約），約定保險期間為自92年10
    月17日中午12時起至93年10月17日中午12時止，年保費為新
    臺幣（下同）92萬7170元，分4期給付，上訴人並已按期給
    付第1期至第3期保險費，詎伊於93年7月17日請求上訴人給
    付第4期保險費20萬6527元時，竟遭上訴人拒絕等情，爰依
    保險法第21條、22條及系爭保險契約之規定，求為命上訴人
    給付20萬6527元，及自起訴狀繕本送達翌日即93年11月26日
    起至清償日止，按年息5%計算之利息之判決。原審判命上訴
    人如數給付，上訴人不服，聲明上訴。被上訴人於本院答辯
    聲明：上訴駁回。
三、上訴人則以：伊原名為「九福漁業股份有限公司」，於簽訂
    系爭保險契約後，於93年4月間更名為「九福國際股份有限
    公司」，並通知被上訴人辦理保險更名批單及相關服務，惟
    被上訴人遲至同年6月間仍置之不理，嚴重損害伊之權益，
    伊因而於93年6月間以電話及傳真通知被上訴人終止系爭保
    險契約，系爭保險契約既經合法終止，伊自毋庸給付第4期
    保險費等語，資為抗辯。並上訴聲明：（一）原判決廢棄。
    （二）被上訴人在第一審之訴駁回。
四、查兩造於92年10月15日訂定系爭保險契約，約定由被上訴人
    承保上訴人所有之系爭船舶，保險期間自92年10月17日中午
    12時起至93年10月17日中午12時止，保險費92萬7170元，分
    4期給付，上訴人並已給付至第3期之保險費，第4期保險費
    20萬6527元本應於93年7月17日前繳付，惟上訴人迄未繳付
    等事實，為兩造所不爭，復有漁船船舶保險單、漁船船舶保
    險明細表、漁船船舶保險條款、漁船碰撞責任險條款各1件
    附卷為證（見原審卷第4頁至第12頁），自堪信為真實。
五、按保險費應由要保人依契約規定交付，保險法第22條第1項
    定有明文。被上訴人主張，上訴人應依前開條文及系爭保險
    契約之規定，給付伊第4期保險費之本息等語，固為上訴人
    所否認，並以前詞置辯。經本院於94年5月12日準備程序協
    商整理爭點，兩造主要之爭執點應在於：系爭保險契約是否
    已經上訴人於93年6月間合法終止？（見本院卷第68頁）經
    查：
（一）按當事人主張有利於己之事實者，就其事實有舉證之責任
      ，民事訴訟法第277條前段定有明文。又對話人為意思表
      示者，其意思表示，以相對人了解時，發生效力。非對話
      而為意思表示者，其意思表示，以通知達到相對人時，發
      生效力。民法第94條、第95條第1項前段亦分別明定。上
      訴人雖辯稱，伊已於93年6月間，以傳真及電話方式通知
      被上訴人終止系爭保險契約云云，惟已為被上訴人所否認
      ，依上開規定，自應由主張該有利於己事實之上訴人負舉
      證責任。上訴人雖提出通知1件為證（本院卷第23頁），
      辯稱該文件即其所謂之傳真云云，然查，上開文件雖載明
      略以「．．後經多次要求辦理更名手續，貴司一直置之不
      理，已嚴重侵害本公司權益。於此特傳文通知終止今年度
      第4期之漁船船舶保險．．。」等語（見本院卷第23頁）
      ，惟被上訴人已否認有接獲該傳真文件，上訴人迄未能提
      出該文件之原本以供核對，且該文件上並無任何日期之記
      載，自無從認定是否確為93年6月間所為，亦不能證明已
      送達被上訴人之情事，上訴人辯稱已於93年6月以上開文
      件，傳真通知被上訴人終止系爭保險契約云云，即無可取
      。
（二）上訴人復辯稱，伊曾於93年6月間以電話通知被上訴人終
      止系爭保險契約云云，然亦為被上訴人所否認。而經訊據
      證人即被上訴人之前職員戊○○到庭雖證稱上訴人5月份
      打電話來，說那邊服務不好，要終止契約等語，惟證人亦
      證稱略以：「我說我離開公司了，沒有辦法處理這件事情
      ，要他們找船舶科那裡的經辦。」等語（見本院卷第47頁
      ），其並證稱已於93年4月30日離開被上訴人公司，並為
      兩造所不爭執。足見上訴人雖曾以電話告知被上訴人之原
      經辦人戊○○稱欲終止系爭保險契約，惟當時戊○○既已
      離職，且告知上訴人因其離職須找被上訴人船舶科辦理一
      節，則證人自無權代理被上訴人受理終止契約之意思表示
      ，依民法第263條準用第258條第1項規定，自不生合法終
      止契約之效力。
（三）上訴人另辯稱略以：被上訴人於93年9月29日傳真之續保
      要保書上所載船舶所有人已更名，可證伊確已通知被上訴
      人，而被上訴人已確知伊於同年6月份已通知終止契約之
      事實、及依「延緩交付特約條款─適用金融機構押貸業務
      第2款」之規定，被上訴人於上訴人遲延給付保險費時，
      應通知而未通知系爭船舶押貸之中國農民銀行高雄分行、
      且被上訴人從第4季保險期間開始至保險期間結束長達近4
      個月期間，皆未要求給付保費，可證伊確已通知被上訴人
      終止契約，被上訴人亦於當時已確知伊已終止系爭保險契
      約之事實云云，並提出被上訴人於93年9月29日傳真之要
      保書1件為證，雖為被上訴人不否認傳真要保書一節。惟
      查，該傳真之要保書上固載明上訴人之名稱為「九福國際
      股份有限公司」，然此充其量僅能證明被上訴人於93年9
      月29日前已知悉上訴人已更名為「九福國際股份有限公司
      」之事實，與上訴人是否合法終止系爭保險契約，係屬二
      事，而上訴人迄未能舉證證明於93年10月17日系爭保險契
      約期限屆滿前，已將終止系爭保險契約之意思表示送達被
      上訴人之事實，其抗辯系爭保險契約已於期限屆滿前終止
      云云，自不可採；至被上訴人雖未通知押貸銀行即中國農
      民銀行高雄分行，惟至多僅生被上訴人應對於中國農民銀
      行高雄分行負擔責任之問題，與可否證明被上訴人已受通
      知終止系爭保險契約之事實無涉，而被上訴人縱於系爭保
      險契約期滿後近4個月期間未依據系爭保險契約請求上訴
      人給付第4期保險費，惟此乃被上訴人行使權利之自由，
      亦無從以此遽認被上訴人承認系爭保險契約業經上訴人期
      前終止，上訴人所為上開抗辯仍非可取。
六、綜上所述，被上訴人主張系爭保險契約於93年10月17日期間
    屆滿前仍屬有效存在，依約得請求上訴人如數給付第4期保
    險費等語，既為可採，上訴人既未能舉證證明系爭保險契約
    業經合法終止，所辯均無可取。從而，被上訴人依據系爭保
    險契約之約定，請求上訴人給付第4期保險費20萬6527元及
    自起訴狀繕本送達翌日即93年11月26日起至清償日止之法定
    遲延利息為有理由，應予准許。又所命給付之金額未逾50萬
    元之判決，法院應依職權宣告假執行，民事訴訟法第389條
    第1項第5款定有明文。是原審為上訴人敗訴之判決，並依職
    權宣告假執行，於法並無不合。上訴論旨指摘原判決不當，
    聲明廢棄改判，為無理由，應予駁回。
七、本件事證已臻明確，兩造其餘攻擊或防禦方法及其他未經援
    用之證據，經本院審酌後，認為均不足以影響本判決之結果
    ，無逐一詳予論駁之必要，併此敘明。
八、據上論結：本件上訴為無理由。依民事訴訟法第436條之1第
    3項、第449條第1項、第78條、第463條、第385條第1項前段
    ，判決如主文。
中　　華　　民　　國　　94　　年　　9 　　月　　30　　日
                  民事第一庭  審判長法官　詹文馨
                              法      官  楊絮雲
                              法    　官　張明輝
以上正本係照原本作成
不得上訴
中　　華　　民　　國　　94　　年　　9 　　月　　30　　日
                    　        法院書記官　周其祥
